【裁判字號】    92,上易,1938
【裁判日期】    920729
【裁判案由】    傷害
【裁判全文】
臺灣高等法院刑事判決                        九十二年度上易字第一九三八號
    上  訴  人  臺灣臺北地方法院檢察署檢察官
    被      告  乙○○
右上訴人因被告傷害案件，不服臺灣臺北地方法院九十二年度易字第一一四九號，中
華民國九十二年六月十二日第一審判決（聲請簡易判決處刑案號：臺灣臺北地方法院
檢察署九十偵字第一七七五七號、九十一年度偵字第二○一九八號，原審法院改依通
常程序審理），提起上訴，本院判決如左：
    主  文
上訴駁回。
    理  由
一、公訴意旨略以：被告乙○○於民國九十年四月十二日下午三時許，在臺北市○○
    路○段三六六號統一超商店內，因影印文件而與甲○○發生口角，進而發生拉扯
    ，詎乙○○竟以傷害之犯意，出手毆打甲○○臉部，致甲○○右臉頰部分受有紅
    腫等傷害，因認被告乙○○涉有刑法第二百七十七條第一項傷害罪嫌。
二、按告訴，應以書狀或言詞向檢察官或司法警察官為之，其以言詞為之者，應製作
    筆錄，刑事訴訟法第二百四十二條第一項定有明文。又刑法第二百七十七條第一
    項之罪，須告訴乃論，刑法第二百八十七條前段亦定有明文。
三、經查：被害人甲○○並未對被告乙○○提出傷害之告訴，迭於警訊、檢察官偵查
    明確表示不對傷害提出告訴，如下列所述：（一）被害人於九十年八月五日在臺
    北市政府警察局信義分局三組製作筆錄時陳稱：要對被告提出毀損、公然侮辱、
    言詞恐嚇三項告訴，不提傷害告訴，台北市政府警察局信義分局三張犁派出所警
    員吳建興所開具之報案三聯單內容並不實在，是吳建興逼迫其同意勾選之傷害、
    妨害自由，並非其原意等語（見九十年八月五日警詢筆錄）。雖被害人於九十年
    四月十二日之警詢筆錄，有對被告傷害提出告訴之記載，然被訊問人欄，被害人
    並未簽名，記載「拒簽」。參以被害人於九十年八月二日對臺北市政府警察局信
    義分局三組偵查員黃志仁所發存證信函，第四、五頁敘及：「吳建興員警態度也
    欠公允，一定要求被害人以傷害罪為案由告發等事宜，被害人認為不合告發本意
    所以拒簽在案，引起吳警員的不滿不予發給報案三聯單，最後經由被害人堅持要
    求下，強硬的吳員警以加勾其他傷害等事由，才發給了非本意的三聯單（其實被
    害當時最重要是以公然侮辱、毀損公文書、恐嚇三罪嫌告發為理由）」等文句（
    見臺灣臺北地方法院檢察署九十年度核退字第九六六號卷宗第十二、十三頁），
    足見被害人於司法警察調查階段，已明確表示不提出傷害之告訴。（二）被害人
    嗣於九十年八月三日（原審誤載為十日，應予更正）向臺灣臺北地方法院檢察署
    提出之刑事告訴狀，其內容記載對被告提出公然侮辱、毀損公文書、恐嚇等罪嫌
    告訴，並未就被告傷害犯行提出告訴（見臺灣臺北地方法院檢察署九十年度他字
    第三五六五號卷宗第一頁以下之告訴狀）。被害人於九十一年一月十五日檢察官
    偵查庭庭呈刑事聲請補充答辯理由狀，其第三、四頁敘明：「被告案發後復不知
    悔改認錯，還百般利用職業上生活在特種營業工作關係，窮拉與警察曾佑和攀關
    係，打通管道，企圖反控告誣告於本人傷害案，目的是用以脫罪，藉機妨害司法
    公正，並代為交代承辦員警們利用職務之便，強迫要本人在報案單上勾認以傷害
    案由作為告訴理由乙節，明知該罪項需要以驗傷單為憑，才能成立告訴充分理由
    ，否則是誣告成立。之陷害本人，為脫罪避重就輕，其實該被告譚先生當時用拳
    頭出手摑本人耳光時已係公然侮辱成立，與傷害無關緊要了，由於傷害罪乃是告
    訴乃論之罪，故此二罪在實質犯案情節有不同意義所在，本人認為該受理報案的
    信義分局第三組偵查員黃志仁事後在於去（九十）年七月三十一日夜間通知約談
    重新製作筆錄（第二次）時，本人以言明撤銷該項傷害案由。」（見同上卷宗第
    十八、十九頁）。被害人又於九十一年十月十六日所提出之聲請請假暨補充其答
    辯理由狀，第三頁至第五頁記載：「因被告在臺北市政府信義分局三張犁派出所
    向員警曾佑和搞關說時，當場被原告發現後，曾佑和交代另一員警吳建興備差接
    案，續以處理本案，找法律漏洞，硬要原告接受以傷害罪名控告被告乙○○，以
    達到被告關說心願反控告原告誣告罪名，此時員警吳建興變本加厲要求原告答應
    控告理由中要有一項傷害案才能核發報案三聯單WW81No:007649 給原告可稽在案
    資料，案發當日（民國九十年四月十二日十五時許），原告對本案認知只想提出
    妨害自由、恐嚇、毀棄損壞、妨害名譽，而非傷害罪名，其實早在報案單或報案
    筆錄上拒簽章，在該信義分局傳訊時也當場在筆錄上言明撤銷傷害罪名事由，今
    何以貴署再次傳原告要到案說明傷害經過，委實深感納悶，是檢察官公務百忙搞
    錯了呢？何況記得在檢察官舒瑞金首度接任本案第一次傳訊原告時，原告有到案
    說明詳細已在信義分局應訊筆錄上撤銷了傷害告發案由」等語（見臺灣臺北地方
    法院檢察署九十年度偵字第一七七五七號卷宗第八十一頁至第八十三頁），顯見
    被害人在檢察官偵查中，明確表示不對被告提出傷害告訴之意，抑且表示如有被
    逼告訴，亦撤回告訴。
四、雖被害人就被告涉嫌公然毆打之行為，提出公然侮辱之告訴，然依據被害人所述
    情節，被告係一行為觸犯數罪名（即公然侮辱罪、傷害罪），為想像競合犯，是
    傷害部分是否為告訴不可分之告訴效力所及，應視被害人之意思而定（參看陳樸
    生著刑事訴訟法實務八十六年九月重訂十二版第三一三頁），因被害人於本案警
    詢及偵查中，均明確陳述不對被告提出傷害告訴之意，如有為警強逼告訴，亦撤
    回告訴，是傷害部分，未經被害人提出告訴，原審法院依刑事訴訟法第三百零三
    條第三款諭知不受理之判決，其認事用法，均無不合。檢察官上訴意旨，仍爭執
    被害人對公然侮辱告訴，效力應及於傷害及認未對被害人公然侮辱等有救濟機會
    云云。按公然侮辱部分，檢察官並未起訴，法院無從為訴外裁判。該公然侮辱部
    分，檢察官說明不另為不起訴處分，依刑事訴訟法規定，非法院所得予以救濟。
    是本件上訴為無理由，應予駁回，並不經言詞辯論為之。
五、據上論斷，應依刑事訴訟法第三百六十八條、第三百七十二條，判決如主文。
中     華     民     國      九十二    年      七     月     二十九     日
                            臺灣高等法院刑事第五庭
                                審判長法  官  曾  德  水
                                      法  官  楊  貴  雄
                                      法  官  趙  功  恆
右正本證明與原本無異。
不得上訴。
                                      書記官  孫  佩  琳
中     華     民     國      九十二    年      七     月     二十九     日


司法院資訊處製作；財團法人民間司法改革基金會備份。
